【裁判字號】    95,訴,421
【裁判日期】    950919
【裁判案由】    公共危險
【裁判全文】
臺灣屏東地方法院刑事判決               95年度訴字第421號
公  訴  人  臺灣屏東地方法院檢察署檢察官
被      告  甲○○
指定辯護人  本院公設辯護人  庚○○
上列被告因公共危險案件，經檢察官提起公訴（95年度偵字第30
62號），本院判決如下：
    主  文
甲○○以加害生命之事，恐嚇他人致生危害安全，處有期徒刑捌
月。緩刑年。扣案之空寶特瓶貳只及內裝汽油之寶特瓶壹只均
沒收。
    事  實
一、甲○○因與丙○○有感情糾紛且受有經濟壓力，竟基於恐嚇
    危害生命安全之犯意，於民國95年5 月11日13時許，攜帶其
    所有在屏東縣內埔鄉○○路上某加油站所購得之汽油3 瓶，
    至丙○○所居住位於屏東縣竹田鄉○○村○○路37號之住宅
    前，大聲叫囂要求丙○○出面解決並協助其度過經濟難關未
    遇，憤而將其所攜帶之2 瓶汽油完全倒出潑灑在該住宅門前
    地上，另1 瓶汽油則倒出部分後亦連同瓶身丟擲在地，丙○○之妻己○○聞聲即走出屋外與甲○○發生爭吵，丙○○之
    弟乙○○亦自隔鄰至現場關心並制止甲○○，甲○○遂持丙○○所有置於該住宅窗外之打火機作勢點火後（未引火）擲
    至地面，致生危害丙○○、己○○生命之安全，己○○因而
    心生畏懼，嗣為據報到場處理之警員當場逮捕，並扣得空寶
    特瓶2 只及內裝半瓶汽油之寶特瓶1 只。
二、案經屏東縣警察局潮州分局報請臺灣屏東地方法院檢察署檢
    察官偵查起訴。
    理  由
一、卷附之現場圖1 紙（見本院卷第57頁），雖係被告以外之人
    於審判外所為之書面陳述，屬於傳聞證據，然檢察官、被告
    及辯護人均同意作為證據，且本院審酌該書面陳述作成之情
    況，未見有何不適當之情形，故依刑事訴訟法第159 條之5
    第1 項之規定，得為證據。至證人丙○○、己○○、乙○○
    於警詢時之證述，其性質均屬傳聞證據，且查無符合刑事訴
    訟法第159 條之1 至之4 之情形，又辯護人於本院審理期日
    陳明不同意渠等之上開證述作為證據（見本院卷第53頁正面
    ），是依刑事訴訟法第159 條之5 之規定，上開證述不得作
    為證據。
二、訊據被告甲○○就上揭攜帶汽油至丙○○所居住之住宅外潑
    灑，並將打火機丟擲在地以恐嚇丙○○、己○○之犯行坦承
    不諱，核與證人丙○○、己○○、乙○○、證人即查獲警員
    丁○○、戊○○於本院審理時證述之情相符，且證人己○○
    亦證稱看到被告丟擲打火機時會怕，伊認為被告來伊家是要
    恐嚇伊等語（見本院卷第47頁正面），並有空寶特瓶2 只及
    內裝半瓶汽油之寶特瓶1 只扣案可稽，復有現場圖1 紙（見
    本院卷第57頁）及現場相片20幀（見警卷第17頁至第19頁、
    本院卷第58頁至第64頁）在卷足憑，堪信被告之自白確與事
    實相符，事證明確，被告所為之恐嚇危安犯行應堪認定。
三、公訴意旨雖認被告甲○○係基於放火之犯意，於上揭時地將
    汽油潑灑在地，再取出打火機按下點燃開關後丟往地上汽油
    內，而著手放火行為，惟因打火機未點燃而無法遂其放火犯
    行，其所為係犯刑法第173 條第3 項、第1 項之放火未遂罪
    嫌云云，惟按刑法第173 條第1 項放火燒燬現有人所在之建
    築物罪，須有放火燒燬之行為，為其構成要件之一，所謂「
    放火」，乃指故意以火力傳導於特定之目的物，使其燃燒之
    意（最高法院86年度台上字第4311號判決意旨參照）。經查
    ：
  (一)被告甲○○於警詢時供稱：；伊之所以於上揭時地潑灑汽油
    是因為伊與丙○○有感情糾紛，伊是要針對丙○○的，因為
    他欺騙伊的感情等語（見警卷第3 頁反面）；於偵查中供稱
    ：因為感情問題才帶汽油去丙○○家，（丙○○）說得到做
    不到，四處騙人，他說要負擔伊女兒的學費、生活費等，因
    為伊1 個人能力有限，伊的人就被他騙了，但他事後卻沒有
    做到，所以伊才會這樣做等語（見偵卷第6 頁）；於本院審
    理時供稱：案發當天到現場目的是為了嚇唬他們，因為被錢
    逼到，當時伊因家庭關係需要錢，想去借錢等語（見本院卷
    第51頁反面、第52頁正面），且證人乙○○於本院審理時結
    證稱：被告與伊大嫂吵架應該是為了感情的事等語（見本院
    卷第25頁反面）；證人丙○○於本院審理時結證稱：被告向
    伊借錢伊沒有借給她，所以她到伊家鬧等語（見本院卷第28
    頁反面）；證人己○○於本院審理時結證稱：當天被告到伊
    家借錢，並說借不到錢的話就要死在伊家，只聽到被告向伊
    先生要錢等語（見本院卷第47頁正面、第50頁正面）；證人
    戊○○於本院審理時結證稱：到現場時被告與當事人有發生
    爭執，被告說被欺騙感情等語（見本院卷第49頁反面），參
    諸證人丙○○、乙○○、己○○、戊○○之上開證述，被告
    供稱其係因為感情糾紛及想要向丙○○借錢始會至現場，即
    非無據，可認被告與丙○○並無任何深仇大恨，且被告既係
    基於借錢之目的而前往尋找丙○○，亦難認其有何放火之動
    機，否則如何遂行其目的。
  (二)又被告甲○○除攜帶汽油3 瓶外，並未攜帶任何引火工具至
    現場，其所丟擲之打火機係丙○○所有置於上開住宅窗外等
    情，業據被告供明在卷，核與證人乙○○於本院審理時結證
    稱：打火機不是被告帶在身上的等語（見本院卷第25頁反面
    ）；證人丙○○於本院審理時結證稱：該打火機是伊放在窗
    戶邊等語（見本院卷第28頁正面）；證人己○○於本院審理
    時結證稱：不知道打火機係何人所有，伊先生有將打火機放
    在窗戶的習慣等語（見本院卷第47頁正面）相符，是公訴意
    旨認被告攜帶打火機至現場云云，容有誤會。且證人即繪製
    現場圖之戊○○結證稱：乙○○跟伊講2 個潑灑點，己○○
    又跟伊講永興路37號門前的潑灑點，伊認為被告潑灑汽油地
    點有3 處等語（見本院卷第50頁正面），而證人乙○○於本
    院審理時結證稱：被告潑汽油的地點如警卷第18頁下方相片
    中的曬穀場及第17頁上方相片中機車附近等語（見本院卷第
    27頁正面）、證人己○○於本院審理時結證稱：被告潑汽油
    的地點就在警卷第18、19頁上方相片中門的前方瓷磚及水泥
    地上面等語（見本院卷第47頁正面）、證人丁○○於本院審
    理時結證稱：汽油被潑灑在門前走廊處，神明廳前也有，警
    卷第17頁上方相片中機車附近有汽油，第18頁上方相片的瓷
    磚也有汽油，第18頁下方相片中水泥地有汽油，瓷磚上沒有
    等語（見本院卷第48頁），渠等上開證述經核相符，並有現
    場相片（見警卷第17頁至第19頁）在卷足憑，則上開現場圖
    應與事實相符而可採信，觀諸卷附之現場圖及現場相片，可
    知被告潑灑汽油之處有3 ，其一在祠堂前方之空地上，連同
    走廊至祠堂之距離為3.7 公尺，其二在上開住宅走廊上，至
    屋內之距離約為2 公尺，其三在上開住宅車庫外之空地上，
    連同走廊至車庫及住宅之距離為3.2 公尺，潑灑汽油之處為
    水泥地及瓷磚，除車庫外之潑灑點有1 部機車停放外，其他
    潑灑點周圍未有任何易燃物等情，此外，證人乙○○於本院
    審理時亦結證稱：被告潑汽油的時候伊沒有看到，現場沒有
    放置木造或紙類之易燃物品，被告沒有拿汽油潑灑機車，除
    草劑不會易燃，她沒有講說要放火燒或把大家燒死等話語，
    依伊的判斷，被告潑灑的汽油量如果點燃應該不會燒到房子
    等語（見本院卷第26頁、第27頁正面）；證人丙○○於本院
    審理時結證稱：伊是事後才看到被告潑灑完汽油的情形，當
    天被告沒有對渠等喊要燒死渠等或燒光房子，汽油除了潑灑
    在門前空地外，沒有潑向家中物品，機車被潑除草劑，沒有
    潑灑汽油，被告沒有燒房子等語（見本院卷第27頁反面、第
    28頁正面、第29頁反面）；證人己○○於本院審理時結證稱
    ：伊到屋外看時汽油已經倒在地上，沒有聽到被告丟打火機
    時喊什麼等語（見本院卷第46頁反面），以前揭被告在現場
    潑灑汽油之時機、潑灑地點及其潑灑時之舉動觀之，被告係
    於無人在場時潑灑汽油，若其主觀上真有放火之犯意，其朝
    屋內潑灑汽油或以易燃物引火，應係輕而易舉之事，惟其並
    未為之，且其潑灑汽油之地點與現場房屋尚有一段距離，附
    近並未有任何易燃物，期間亦未有任何欲以放火方式侵害丙○○、己○○生命、財產安全之言語，堪認被告辯稱無放火
    之意思等語應可採信。至證人丙○○雖於警詢時證稱被告說
    要燒伊家還要燒伊的摩托車等語（見警卷第6 頁），惟與其
    在審判中之上開證述不符，且證人乙○○、己○○於本院審
    理時均證稱未聽聞被告有口出如證人丙○○於警詢時所述之
    上開言語，已如上述，難認證人丙○○於警詢時之上開證述
    具有較可信之特別情況，且辯護人不同意其於警詢時上開證
    述作為證據，依法證人丙○○於警詢時之上開證述不得作為
    證據，併此敘明。
  (三)再被告甲○○雖於潑灑汽油後有丟擲打火機之舉動，惟被告
    堅決否認其有為轉動打火機而欲點燃汽油之行為，辯稱：其
    丟擲打火機係為恐嚇丙○○等語，且證人乙○○於本院審理
    時結證稱：伊只看到被告2 次把打火機丟在地上，沒看到她
    有無點火，火沒有點燃，沒看到火，她是將打火機丟在機車
    附近，離機車有好幾公尺等語（見本院卷第25頁反面、第26
    頁正面）；證人丙○○於本院審理時結證稱：沒有看到被告
    丟打火機等語（見本院卷第27頁反面）；證人己○○於本院
    審理時結證稱：伊有看到被告持打火機丟向地上，但是打火
    機裡沒有火，伊只看到他手上拿著打火機，伊看到她丟1 次
    ，沒有看到她有作點燃的動作等語（見本院卷第46頁反面、
    第47頁正面），又證人丁○○於本院審理時結證稱：（扣案
    之）打火機裡面還有燃料，性能良好可以使用點火等語（見
    本院卷第48頁正面），是被告所持用之打火機顯有引火之功
    能，然該打火機除轉動點火轉輪外，仍須以手指按押瓦斯調
    節開關，火焰始會繼續燃燒，一但鬆開瓦斯調節開關，火焰
    隨即熄滅等情，乃公眾週知之事實，而依證人上開證述可知
    ，渠等均僅見被告將打火機丟擲在地，未見被告有何點火之
    動作，亦未見被告持打火機點燃任何易燃物品以引火，則被
    告鬆開手指將打火機丟向地上之際，該打火機顯無火焰，自
    無從點燃潑灑在地之汽油，被告上開所辯尚非無據，被告所
    為丟擲打火機之舉動應可認係恐嚇之部分行為，自難遽以此
    而認為被告真欲放火。
  (四)綜上所述，被告甲○○將汽油潑灑在現場，並將打火機丟擲
    在地，以此動作為脅迫手段，恫嚇丙○○、己○○，已足使
    己○○理解其動作意義之所在，致心生畏懼，是被告所為之
    犯行核屬恐嚇危害安全罪無訛，公設辯護人所辯應屬可採。
四、核被告甲○○所為，係犯刑法第305 條之恐嚇危害安全罪。
    公訴意旨認被告係犯刑法第173 條第3 項、第1 項之放火未
    遂罪嫌，尚有未洽，惟起訴之社會基本事實同一，起訴法條
    應予變更，併此敘明。爰審酌被告因感情糾紛及經濟壓力竟
    率爾潑灑汽油恐嚇他人，對社會治安危害非小，惡性非輕，
    然衡其犯案過程中並未傷及他人，且已與丙○○和解，有和
    解書1 紙（見本院卷第13頁）在卷足憑，犯後復坦承犯行態
    度良好等一切情狀，量處如主文所示之刑。扣案之空寶特瓶
    2 只及內裝半瓶汽油之寶特瓶1 只，均為被告所有，供其犯
    罪所用之物，業據其陳明在卷，均應依刑法第38條第1 項第
    2 款之規定宣告沒收；扣案之打火機1 只，非屬違禁物，且
    係丙○○所有，非被告所有，已如上述，爰不予宣告沒收。
    再犯罪在新法施行前，新法施行後，緩刑之宣告，應適用新
    法第74條之規定（最高法院95年第8 次刑事庭會議決議參照
    ），查被告未曾因故意犯罪受有期徒刑以上刑之宣告等情，
    有臺灣高等法院被告前案紀錄表1 份附卷可稽，因一時失慮
    ，致罹刑典，事後已坦承犯行深具悔意，且已與丙○○和解
    ，經此刑之宣告後，應知警惕而無再犯之虞，因認以暫不執
    行其刑為當，爰逕依修正後之刑法第74條第1 款之規定予以
    宣告緩刑3 年，以啟自新。
據上論斷，應依刑事訴訟法第299 條第1 項前段、第300 條、刑
法第305 條、第74條第1 款、第38條第1 項第2 款，罰金罰鍰提
高標準條例第1 條前段，判決如主文。
本案經檢察官陳川傑到庭執行職務。
中    華    民    國    95    年    9     月    19    日
                  刑事第五庭  審判長法  官    石家禎
                                    法  官    李宜娟
                                    法  官    林家聖
以上正本證明與原本無異。
如不服本判決應於收受本判決送達後10日內向本院提出上訴書狀
，其未敘述上訴理由者，並得於提起上訴後10日內向本院補提理
由書狀（均須按他造當事人之人數附繕本）「切勿逕送上級法院
」
中    華    民    國    95    年    9     月    19    日
                                書記官  莊正彬
附錄本案論罪科刑法條全文：
刑法第305條
以加害生命、身體、自由、名譽、財產之事，恐嚇他人致生危害
於安全者，處二年以下有期徒刑、拘役或三百元以下罰金。


司法院資訊處製作；財團法人民間司法改革基金會備份。
